臺灣臺南地方法院刑事判決
109年度易字第1343號
公  訴  人  臺灣臺南地方檢察署檢察官
被      告  胡添遠



上列被告因恐嚇取財案件，經檢察官提起公訴（109年度偵字第1
6751號），並判決如下：
    主  文
胡添遠犯恐嚇取財未遂罪，處有期徒刑肆月，如易科罰金，以新
臺幣壹仟元折算壹日。
    事  實
一、緣胡添遠於民國108年10月間，為林朔鋒介紹客戶（其中一
    位姓名不詳及林熲珉），由林朔鋒為二客戶撰寫軟體，惟林
    朔鋒未於約定期限內完成。詎胡添遠明知其僅代墊新台幣（
    下同）5萬元及受林熲珉所託向林朔鋒索取損害賠償40萬元
    外，對林朔鋒並無債權存在，竟意圖為自己不法所有，基於
    恐嚇取財之犯意，於109年7月8日下午4時2分許起至翌日上
    午6時16分止，利用通訊軟體LINE傳送「我還要等多久」、
    「你躲好」、「你最好別回你女友那住」、「被抓到我可不
    管囉」、「現在就（新台幣）71萬+我幫你處理我朋友那邊1
    4萬共85」、「9點我會給你地址」、「10點沒送到就真的別
    怪我了」等文字訊息及電擊生殖器影片，再附上「抓到差不
    多這樣回一次錢休息五分鐘」、「我真的火大了」、「沒主
    動會被電」、「不打了累了我有點想要你死了沒主動你就躲
    好」，以此方式恐嚇林朔鋒，索要40萬元（詳下述），致林
    朔鋒心生畏懼，然並未支付並報警處理而未遂。
二、案經林朔鋒訴由臺南市政府警察局第六分局報告臺灣台南地
    方檢察署檢察官偵查後起訴。
    理  由
壹、程序事項（證據能力）：
一、本案據以認定事實之供述證據，公訴人及被告於本院言詞辯
    論終結前均未爭執其證據能力，經審酌其作成並無違法、不
    當或顯不可信之情形，依刑事訴訟法第159條之5之規定，自
    有證據能力。
二、至其他非供述證據部分，與本案事實具自然關聯性，且非公
    務員違背法定程序或經偽造、變造等須證據排除之情事所取
    得，依同法第158條之4規定反面解釋，亦具證據能力，先予
    敘明。
貳、認定犯罪事實所憑之證據及其認定的理由
一、訊據被告胡添遠固不否認曾於上開時間，利用Line通訊軟體
    傳送如事實欄所載之文字及影片之事實，惟矢口否認有何恐
    嚇取財未遂之犯行。辯稱，自己幫告訴人介紹顧客，告訴人
    無法如期完成對方委託事項，自己墊付5萬元購買軟體原始
    碼，還花錢請友人到酒店安撫情緒，告訴人也都知情，其中
    40萬元是客戶委託我向告訴人要的，但告訴人都避不見面，
    覺得對朋友不好意思，並無不法所有意圖云云。
二、不爭執事項（被告確有為告訴人代墊5萬元及恐嚇告訴人之
    事實）
㈠、被告曾是告訴人林朔鋒客戶，並分別介紹二位客戶請告訴人
    撰寫電腦軟體程式，其中墊付5萬元購買原始碼，惟告訴人
    均未完成，被告即傳送如事實欄所載之文字訊息、影片予告
    訴人並索要款項之事實，業據被告自承在卷（見警卷第1至4
    頁；偵卷第19至21頁；本院卷第35至40頁、第78至81頁），
    核與證人即告訴人此部分之證述情節相符（見警卷第5至7頁
    ；偵卷第25至27頁），此外，並有訊息截圖1份在卷可資相
    佐（見警卷第12至17頁），此部分事實要可認定。
㈡、按刑法上恐嚇取財罪之恐嚇，固係指以危害通知他人，使該
    人主觀上生畏怖心之行為，然此危害之通知，並非僅限於將
    來，其於現時以危害相加者，亦應包括在內。因是，恐嚇之
    手段，並無限制，其以言語、文字為之者無論矣，即使出之
    以強暴、脅迫，倘被害人尚有相當之意思自由，而在社會一
    般通念上，猶未達於不能抗拒之程度者，仍屬本罪所謂恐嚇
    之範疇。至於危害通知之方法，亦無限制，無論明示之言語
    、文字、動作或暗示之危害行為，苟已足使對方理解其意義
    之所在，並足以影響其意思之決定與行動自由者均屬之。（
    最高法院101年度台上字第3343號判決意旨參照）。
㈢、查被告傳送上開包含死亡文字訊息及電擊生殖器影片，已屬
    危害之通知，並致告訴人心生畏怖，揆諸前開說明，自屬刑
    法上之恐嚇無疑。
三、爭執事項（被告有無不法所有之意圖）
㈠、查證人即告訴人證稱：
⒈、108年10月間，被告介紹2位客戶寫軟體，均有陪同。第1位客
    戶，我算是自己接案，我開價15萬元，但被告向對方開價40
    萬元，後來因為軟體沒有寫好，被告還拿5萬元給工程師要
    軟體原始碼，但軟體還是沒有寫好，所以我就將訂金退還給
    業主，但被告仍要跟我討他談的價差25萬元等語（見警卷第
    6頁）
⒉、第二位客戶是被告的朋友，他委託我做的軟體開價是25萬元
    ，由我就職的公司接，但是後來因為工程師的關係，這件案
    件沒有做好，因為業主委託時，是將訂金給我就職的公司，
    所以訂金要由公司那邊退，但是被告跟我說要我賠償40萬元
    ，還要付安撫他朋友（第二位業主）花費的酒錢15萬元等語
    。（見警卷第6頁）
⒊、被告傳送文字訊息 ，並附有長13秒的電擊生殖器影片，要求
    我給付85萬元…，導致我心生畏懼等語。（見偵卷第26頁）
    　　　　
㈡、次查，證人即曾委託告訴人撰寫程式之客戶林熲珉於本院審
    理時證稱：
⒈、「當時手上有個案子，要建影音串流的網站，被告當時介紹
    林朔鋒給我認識」、「委託林朔鋒寫軟體」、「含稅共計25
    萬元」；
⒉、「我用自己設立的零訊科技公司和（林朔鋒任職）臺灣萬事
    達金流股份有限公司訂約」、「簽完合約後，給林朔鋒匯了
    131,250元，是原來舊合約26萬元的一半，後來有殺價，才
    為25萬元」、「因為林朔鋒進度落後，我有下來一趟，當時
    林就鬧失蹤，找不到人」；
⒊、「109年6月初，我請求他將131,250元還給我，但簽了解約書
    之後，他就人間蒸發」、「除了要求他還131250元外，還要
    求他要付開發的主機費、網域費及開發中間軟體的錢，總共
    是402,836元」；
⒋、「我跟被告說如果有找到這個人（告訴人），請他幫我索賠
    這筆費用40萬元，至於後面2千多元我就沒有算了」、「（
    問：你有把這40萬元的債務委託被告來處理？）我拜託被告
    可以的話，幫我處理這件事」；
⒌、被告確實有請我吃飯，關於吃飯費用的部分我並不清楚；
⒍、「問：（你是以你的公司與林朔鋒的公司簽約，為何不是跟
    林朔鋒公司索取損害賠償）因為林朔鋒說這個案子還是由他
    來負責，簽約請我去找公司簽，所以我認為沒有完工的損害
    賠償要找林朔鋒負責等語」（見本院卷第69至77頁）。
㈢、揆諸告訴人證稱被告拿出5萬元購買原始碼一節，核與被告供
    稱被告為告訴人代墊5萬元以購買原始碼之情節相符，此部
    分即難認有不法所有之意圖；此外，參諸證人林熲珉提出之
    陽信商業銀行匯款收執聯影本（金額131250元，戶名為台灣
    萬事達金流股份有限公司），受款人並非告訴人，核與證人
    即告訴人證稱，第二位客戶是與公司簽約一節相符；又告訴
    人證稱，公司收了訂金，應由公司賠付客戶等語，與證人林
    熲珉主觀上認定非簽約之告訴人應負40萬元損害賠償責任不
    同，告訴人究竟有無取得該款項？依現有證據資料，尚無從
    判斷，惟被告既受證人林熲珉所託，進而向告訴人追索損害
    賠償40萬元，即難謂其主觀上有不法所有意圖。從而，此部
    分45萬元（5萬元代墊購買原始碼+40萬元損害賠償）難認有
    不法所有之意圖。
㈣、其餘被告向告訴人索求之40萬元：
⒈、被告於警詢中先稱「第一件工程款價差25萬元部分是我介紹
    軟體工程師予林朔鋒，但其未依合約進行的違約金」、偵查
    時及本院準備程序中供稱「（問：71萬元如何算出）我跟被
    害人說會幫他安撫我朋友的情緒， 帶我朋友去酒店，這些
    費用被害人說會付 ，71萬元也包含欠朋友的錢加上違約金
    及我的5萬元」、「因為林朔鋒的客戶是我的朋友，我為了
    要幫林朔鋒安撫客戶的情緒，就帶該客戶去應酬喝酒產生的
    費用」等語。
⒉、惟查，被告並未受第一位不知名客戶之委託向告訴人追索債
    務，且此部分自始即無任何證據足供佐證；再者，觀諸證人
    林熲珉亦稱「被告確實有請我吃飯，關於吃飯費用的部分我
    並不清楚」等語，足見證人林熲珉根本不知宴飲費用是要由
    告訴人所負擔，果若告訴人要安撫林熲珉，大可自行出面宴
    請即可，又何必徒然負擔花費高達14萬、15萬元之應酬費用
    ？而前往酒店之費用高達14萬、15萬元，將這些款項交予證
    人林熲珉豈不是更能達安撫證人林熲珉的目的！足認告訴人
    證稱並未同意支付被告安撫客戶所支出之費用，應可採信。
    從而，被告辯稱無不法所有意圖，依本院調查證據之結果，
    不足採信。
⒊、綜上所述，應認本案事證明確，被告之辯詞不足採信，應認
    本案事證明確，被告犯行要可認定，應依法論科。
參、論罪科刑：
一、刑法第346條第1項規定所稱「恐嚇」，是指一切足以使他人
    心生畏懼的言語、舉動，且不以將來之惡害通知為限，即使
    是以現實之強暴、脅迫作為手段，只要被害人未達於不能抗
    拒的程度，也是屬於「恐嚇」的一種態樣。本件被告所為寄
    發如事實欄所載文字訊息及影片，致告訴人心生畏懼，從而
    被告所為，係犯刑法第346條第3項、第1項恐嚇取財未遂罪
    。
二、刑之加重減輕事由
　　因告訴人未交付財物而未生犯罪結果，其犯罪尚屬未遂，爰
    依刑法第25條第2項之規定，予以減輕其刑。
三、爰以行為人之責任為基礎，審酌被告對告訴人並無債權可言
    ，率爾為如事實欄所示之恐嚇取財犯行，雖未取得實際金錢
    ，惟已令告訴人承受巨大精神上之痛苦，且被告犯後始終否
    認犯行，復未與告訴人達成和解，足認其犯後態度非佳，兼
    衡其犯罪之動機、目的、手段、犯罪所生之損害、其與告訴
    人間之關係，並參酌其智識程度、生活狀況等一切情狀，量
    處如主文所示之刑，並諭知如易科罰金之折算標準，以示懲
    儆。
據上論斷，應依刑事訴訟法第299條第1項前段，刑法346條第1項
、第3項、第25條第2項、第41條第1項前段，刑法施行法第1條之
1第1項，判決如主文。
本案經檢察官許華偉提起公訴，檢察官林容萱到庭執行職務。

中　　華　　民　　國　　110 　年　　5 　　月　　27　　日
　　　　　　　　　刑事第四庭    審判長法　官　彭喜有
　　　　　　　　　
                                      法  官  蔡盈貞
　　　　　　　　　
　　　　　　　　　                    法  官　洪士傑　　　　　　　　
以上正本證明與原本無異
如不服本判決應於收受本判後20日內向本院提出上訴書狀，並應
敘述具體理由。其未敘述上訴理由者，應於上訴期間屆滿後20日
內向本院補提理由書狀（均須按他造當事人之人數附繕本）「切
勿逕送上級法院」。
        　　　　　　　　　　　　　　　書記官　吳鸝稻
中　　華　　民　　國　　110 　年　　5 　　月　　27　　日